【裁判字號】    97,台聲,182
【裁判日期】    970307
【裁判案由】    損害賠償聲請回復原狀聲請再審
【裁判全文】
最高法院民事裁定              九十七年度台聲字第一八二號
聲  請  人  甲○○
上列聲請人因與相對人台灣省自來水股份有限公司等間請求損害
賠償事件，聲請回復原狀及對於中華民國九十六年九月二十八日
本院裁定（九十六年度台上字第二一七八號），聲請再審，本院
裁定如下：
    主  文
聲請駁回。
聲請訴訟費用由聲請人負擔。
    理  由
按對於終審法院之裁定不服者，除合於法定再審事由得聲請再審
外，不容以其他方法聲明不服。本件聲請人不服本院確定裁定雖
未以聲請再審之程序為之，仍應視其為聲請再審，而依該程序調
查裁判，合先說明。
按當事人因天災或其他不應歸責於己之事由，遲誤上訴期間而聲
請回復原狀者，應於其原因消滅後十日內為之，此觀民事訴訟法
第一百六十四條第一項規定自明。所謂天災或其他不應歸責於己
之事由，雖不能一一舉示，惟僅以患病為理由，而於疾病事實外
，非更有不能委任代理或不能依其他方法以免遲誤之情由者，概
不准更為該訴訟行為（本院二十年抗字第八一四號判例要旨參照
）。查本件聲請人對本院九十六年度台上字第二一七八號確定裁
定（下稱原確定裁定）聲請再審，該裁定係於民國九十六年十月
十五日送達聲請人之訴訟代理人，聲請人雖主張其母為其法定代
理人，本欲聲請再審，惟於九十六年十一月一日發生嚴重車禍，
在童綜合醫療社團法人童綜合醫院住院治療等情，提出一般診斷
書為證，惟依該診斷書之記載，聲請人之母係九十六年十一月二
十八日出院，縱以該日計算聲請回復原狀之十日期間，自九十六
年十一月二十九日起，算至九十六年十二月八日止，即告屆滿，
乃聲請人於原因消滅後，遲至九十六年十二月十九日始具狀聲請
回復原狀，顯已逾期，其聲請回復原狀即非合法。
次按聲請再審，依民事訴訟法第五百零七條準用第五百條第一項
、第二項之規定，應於三十日之不變期間內為之。前項期間，自
裁定確定時起算，裁定於送達前確定者，自送達時起算。本件原
確定裁定係於九十六年十月十五日送達，有卷附送達證書足據。
聲請再審之不變期間自裁定送達之翌日起，扣除在途期間六日，
算至同年十一月二十日止，即告屆滿，乃聲請人遲至同年十二月
十九日始聲請再審，依上說明，自非合法。
據上論結，本件聲請為不合法。依民事訴訟法第五百零七條、第
五百零二條第一項、第九十五條、第七十八條，裁定如主文。
中    華    民    國  九十七  年    三    月    七    日
                      最高法院民事第二庭
                          審判長法官  吳  正  一
                                法官  劉  福  聲
                                法官  阮  富  枝
                                法官  鄭  傑  夫
                                法官  蘇  清  恭
      本件正本證明與原本無異
                                      書  記  官
中    華    民    國  九十七  年    三    月   十七   日
                                                      ｍ


司法院資訊處製作；財團法人民間司法改革基金會備份。
